臺灣高等法院刑事判決　　　　　　　　　九十一年度上易字第一二七五號
　　上　訴　人
　　即　被　告　癸○○
　　　　　　　　丁○○
　　右　一　人
　　選任辯護人　官朝永
　　上　訴　人
　　即　被　告　庚○○
　　選任辯護人　張秀瑜
　　　　　　　　郭登富
右上訴人因恐嚇取財案件，不服台灣士林地方法院九十一年度訴字第六三號中華民國
九十一年三月二十八日第一審判決（起訴案號台灣士林地方法院檢察署九十年度偵字
第一二三０六號、九十一年度偵字第四二三號）提起上訴，本院判決如左：
    主  文
上訴駁回。
    事實及理由
一、本案經本院審理結果，認第一審以上訴人即被告癸○○、丁○○、庚○○係犯刑
    法第三百四十六條第一項之恐嚇取財罪，另被告癸○○犯同法第三百四十六條第
    三項、第一項恐嚇取財未遂罪，論處被告癸○○、丁○○、庚○○共同連續意圖
    為自己不法之所有，以恐嚇使人將本人之物交付罪，量處被告癸○○有期徒刑肆
    年，量處被告丁○○有期徒刑貳年，量處被告庚○○有期徒刑壹年陸月，並諭知
    扣案手機壹支（序號為三五Ｚ000000000000號，不含余香梅所租用
    之Ｚ000000000號ＳＩＭ卡一張）、記載丑○○電話、地址之便條紙壹
    張，均沒收。經核其認事用法及量刑均無不當，應予維持，並引用第一審判決書
    記載之事實、證據及理由，如附件。
二、被告等上訴意旨，被告癸○○稱：量刑過重，且伊未持槍恐嚇云云。被告丁○○
    、庚○○均稱：不知癸○○要恐嚇取財罪云云。惟查：
(一)被告癸○○、丁○○、庚○○如何於假釋期間仍不知悔改，復共同意圖為自己不
    法所有，基於概括犯意之聯絡，自九十年八月三日起，以癸○○所持用之Ｚ00
    0000000號行動電話，向查號台查詢砂石廠、營造公司、農會或同業公會
    之電話號碼、地址後，再由癸○○單獨或與丁○○，或夥同丁○○、庚○○二人
    ，向原判決附表所示公司負責人或農會、公會理事長即甲○○、己○○等人，以
    原判決附表所示方式恫嚇，使其交付如原判決附表所示之財物等恐嚇取財罪犯行
    ，業據證人甲○○（見九十一偵字第四二三號卷第六一、一二三頁）、乙○○○
    （見九十一偵字第四二三號卷第九五、一二三頁）、己○○（見九十一偵字第四
    二三號卷第七三、一二六頁）、辛○○（見九十偵字第一二三六號卷第八十、
    二一八頁）、丑○○（見九十偵字第一二三六號卷第六五、七一、二三三頁）
    、戊○○（見九十一偵字第四二三號卷第七見九十一偵字第四二三號卷第五五、
    五八、一一二頁）、郭國忠（二一六見九十一偵字第四二三號卷第五六、一一一
    頁）、子○○（見九十偵字第一二三六號卷第七九頁）、壬○○（見九十一偵
    字第四二三號卷第七十、一二五頁）、呂松山（見九十偵字第一二三六號卷第
    二一七頁）等人，分別於警訊及偵查中證述明確。被告癸○○對於上開犯罪事實
    ，除攜帶似黑色手槍之不明物品部分外，亦均供承不諱。此外，復有記明被害人
    丑○○地址、電話之便條紙一張（見九十偵字第一二三六號卷第八四頁）、被
    害人甲○○、其子王志宏於桃園縣大溪鎮農會存摺（見九十一偵字第四二三號卷
    第六六、六七頁）、丙○○汐止市農會存摺（見九十偵字第一二三六號卷第二
    二頁）、子○○自動櫃員機交易紀錄影本（見九十偵字第一二三六號卷第二
    二一頁）各一紙，及電話通聯紀錄一份可憑。
(二)被告癸○○雖否認持有槍枝實施恐嚇取財，惟查，被告癸○○如何於恐嚇取財時
    ，刻意露出槍枝，或將槍在被害人面前交給丁○○再轉交給庚○○之動作，使被
    害人心生畏懼而交出財物等情，業據被害人己○○、甲○○於本院到庭供明，並
    據其餘被害人於警訊中供述如何被害情節甚詳，雖被告癸○○所持槍枝未扣案無
    法鑑定是否具殺傷力，但其否認持槍枝實施恐嚇取財之辯，則不可採。
(三)被告丁○○、庚○○雖均否認與被告癸○○共同謀議向人恐嚇取財，辯稱不知被
    告癸○○是去向人恐嚇金錢，即被告癸○○於審理時，亦附和其詞供稱係伊一人
    單獨起意，其餘被告事先均不知情云云。惟查，被告癸○○於警訊時已供稱：「
    我與丁○○出門至恐嚇對象處，均由丁○○以其所有自小客車ＣＯ─一一六九號
    搭載我前往」、「我負責與被害人談價碼，餘成員則是在場助膽、助勢」（見台
    灣士林地方法院檢察署九十年度偵字第一二三０六號卷第十五頁），於偵查中亦
    供稱：「在台北西門町成都路附近，是上午八時許三人說好去找「安哥」恐嚇取
    財」、「（問：八月十四日在何時何地與丁○○、庚○○謀議找己○○恐嚇取財
    ﹖）在早上八、九點，在成都路寒舍樓下談好」（見台灣士林地方法院檢察署九
    十一年度偵字第四二三號卷第一二九頁反面），且被告丁○○於原審審理時，亦
    供承事先知悉要去向被害人丑○○拿「一條錢」（見原審九十一年二月十九日審
    理筆錄），被告等辯稱事前完全不知情云云，自難採信。
(四)被告庚○○雖稱九十年八月十三日未曾與被告癸○○、丁○○一同前住台北縣三
    峽鎮向己○○恐嚇金錢云云，經查，證人己○○於警訊及偵查時，雖無法指認被
    告庚○○是否為前往其公司之人，但其供證當日前往之人確為三人無誤（見台灣
    士林地方法院檢察署九十一年度偵字第四二三號卷第七三頁、第一二六頁），而
    被告癸○○、丁○○於警訊、偵查及原審審理時亦均一致供陳，被告庚○○有偕
    同渠等前往台北縣三峽鎮己○○之砂石廠，即扣案被告丁○○日記，於九十年八
    月十三日亦載明「阿章來電一通」（見台灣士林地方法院檢察署九十年度偵字第
    一二三０六號卷第五六頁），而被告丁○○亦供證係庚○○自所居住之「函舍」
    打來，被告庚○○空言否認已不足採。另依被告庚○○坦承：到大溪，往返坐計
    程車（見九十一偵字第四二三號卷第一三一頁），及丁○○供稱：從寒舍出發，
    我坐門口，庚○○坐癸○○身邊（見九十一偵字第四二三號卷第一三二頁），癸○○坦承：與丁○○、庚○○到大溪恐嚇安哥等情（見九十一偵字第四二三號卷
    第一二九頁），可見被告三人確有到大溪，向甲○○恐嚇取財罪。
(五)扣案日記本，業據被告丁○○供承確係其據實記錄所書（原審卷一二六頁），而
    被告丁○○於九十年八月三日載明「與小胖、阿章出門，到大溪介壽路九０二號
    找安哥商量五十萬元，我拿十二點五萬，另小胖還我二萬」（見台灣士林地方法
    院檢察署九十年度偵字第一二三０六號卷第五五至五六頁）；同年月十三日則記
    載「去三峽砂石廠，十萬，個人只得二點五萬」；同年十一月十二日記明「早上
    與小胖出門，得一萬五千元」（台灣士林地方法院檢察署九十年度偵字第一二三
    ０六號卷第五八頁），且丁○○日記內復多次記載「小胖來電一通，說今天賺五
    萬」、「小胖來電今又賺十萬」、「小胖上午曾來電一通，說今天在燕巢賺一本
    」，足徵被告丁○○亦知被告癸○○係四處向人恫嚇索款，其辯稱以為係索討債
    務云云，即不足採，益證被告丁○○事前知情而參與恐嚇取財行為。
三、按刑法第三百四十六條第一項之恐嚇取財罪，其所謂恐嚇，指凡一切言語、舉動
    足以使人生畏怖心者均屬之，而該言語或舉動是否足以使他人生畏怖心，應依社
    會一般觀念衡量之，如行為人之言語、舉動，依社會一般觀念，均認係惡害之通
    知，而足以使人生畏怖心時，縱被害人心理狀態特別，不因而畏怖，仍不能不認
    為行為人已著手實行恐嚇取財犯行，自應成立該罪之未遂犯（最高法院八十四年
    度台上字第八一三號判決參照）。經查，被告癸○○等人於恐嚇取財時，或言語
    恫嚇，或刻意露出槍枝，或將槍在被害人面前交給丁○○再轉交給庚○○之動作
    ，使被害人心生畏懼而交出財物，自足以使被害人心生畏怖，其等因而取得被害
    人財物，自屬觸犯刑法上之恐嚇取財罪，其等犯行堪以認定，綜右說明，原審論
處被告罪刑，並無違誤，應予維持。被告丁○○、庚○○上訴否認犯罪指摘原判
    決不當，為無理由，應予駁回。又量刑輕重本屬法院職權，且原審量刑時已審酌
    刑法第五十七條所列各款科刑應審酌事項，並審酌被告癸○○有多次前科，猶不
    知悔悟再犯等情，且原判決所量處之刑復無失入情形，被告癸○○上訴猶執上揭
    陳詞指摘原判決量刑不當，亦為無理由，並應予駁回。
據上論斷，應依刑事訴訟法第三百七十三條、第三百六十八條，判決如主文。
本案經檢察官覃正祥庭執行職務。
中      華      民      國    九十一    年      六      月    二十七    日
                              臺灣高等法院刑事第九庭
                                    審判長法  官  李  文  成
                                          法  官  周  盈  文
                                          法  官  官  有  明
右正本證明與原本無異。
不得上訴。
                                          書記官  林  蓓  瑜
中      華      民      國    九十一    年      六      月    二十七    日
附錄：本判決論罪科刑法條全文
刑法第三百四十六條
意圖為自己或第三人不法之所有，以恐嚇使人將本人或第三人之物交付者，處六月以
上五年以下有期徒刑，得併科一千元以下罰金。
以前項方法得財產上不法之利益或使第三人得之者，亦同
前二項之未遂犯罰之。
